臺灣高等法院刑事判決　　　　　　　　　　　　　　九十三年度交上訴字第五三號
　　上　訴　人
　　即　被　告　庚○○
　　選任辯護人　張質平律師
　　　　　　　　戴文進律師
右上訴人因強盜等案件，不服臺灣桃園地方法院九十二年度訴字第一一九九號，中華
民國九十三年一月十六日第一審判決（起訴案號：臺灣桃園地方法院檢察署九十二年
度偵字第六二○八號），提起上訴，本院判決如左：
    主  文
上訴駁回。
庚○○緩刑伍年。
    事  實
一、庚○○原住台中市○區○○里○○路四七一號之一，經友人介紹，於民國九十二
    年三月三十一日北上桃園謀職，為熟悉桃園環境，於同年四月一日晚間，騎乘車
    牌號碼ＪＫＨ─九九七號重型機車在桃園縣市區內閒逛，同日二十時十五分許行
    經桃園縣龜山鄉○○路○段、頂興路口時，不慎與張惠麗所騎乘之車牌號碼ＢＹ
    Ｉ─００二號重型機車擦撞，致張惠麗人車倒地並受有腳部紅腫之傷害（過失傷
    害部分，業與張惠麗達成民事上和解而未據告訴）；桃園縣警察局龜山分局大林
    派出所警員段明松接獲報案趕赴現場處理，庚○○於員警到場前，曾試圖與張惠
    麗協調、和解未果，恐需擔負相關刑事責任，適見己○○所駕駛之車牌號碼ＭＫ
    ─六三六一號自小客車暫停在前方約五、六公尺路邊，下車時未將該車引擎熄火
    ，於將其
    ，將上開機車遷移放妥後即趁隙跑向前，將前揭自小客車駕駛座車門打開，企圖
    駕駛該車離開，於打開駕駛座車門時，見該車副駕駛座及後方乘客座上，尚有己○○之妻甲○○及其子詹昭韋正在休憩，該車之使用、支配及佔有權能顯然均仍
    在己○○掌控中，惟庚○○不為所動，仍意圖為自己不法之所有，趁己○○、甲○○不及防備、抗拒之際，坐上駕駛座猛踩油門加速將該自小客車駛離現場而搶
    奪之；甲○○因庚○○突來之舉而驚醒，並隨即向庚○○哀求讓其母子二人先行
    下車，庚○○竟不予理會，而違背甲○○及其子詹昭韋行動自由意願，逕行沿桃
    園縣龜山鄉○○路往臺北方向高速駕車，以之剝奪甲○○及其子詹昭韋之行動自
    由，不使甲○○及其子下車。而庚○○駕駛汽車，理應注意車輛行駛時，駕駛人
    應注意車前狀況，並隨時採取必要之安全措施，且應遵守當地道路速限之規定，
    而依當時天候晴、夜間有照明，路面狀況無缺陷、無障礙物，且視距良好，道路
    型態為直路等客觀情形，並無不能注意之情事，竟疏於注意，於行經桃園縣龜山
    鄉○○路○段與興中街交岔口處，竟仍以超過限速每小時五十公里之速度高速前
    行，復因對附近路況不熟，而未注意車前狀況，自後方猛力追撞同向由丙○○所
    騎乘之車牌號碼ＥＣＬ─九三七號機車，致丙○○人車倒地，而庚○○所駕駛之
    自小客車右側照後鏡更因之斷裂而遺留在現場，並使丙○○受有鼻樑、左肩、左
    大腿及左膝挫擦傷等傷害（傷害部分業據撤回告訴，另經檢察官為不起訴處分確
    定）；庚○○明知其駕駛動力交通工具肇事，並致丙○○受傷，竟未停車救助傷
    者，為逃離現場仍高速前行，約於一公里遠之萬壽路二段一Ｏ七五號前，庚○○
    所駕之車復因未注意車前狀況且超速行駛，而不慎迎面撞上吳寬進暫停放路邊，
    正欲啟動之車牌號碼ＨＷ─三六六八號自小客車，致該車以順時針方向旋轉而撞
    擊路邊停放之車牌號碼ＫＮ─Ｏ七二六自小貨車、車牌號碼ＨＴ─七六七Ｏ號自
    小客車、車牌號碼ＶＬＰ─八一七號輕機車後停止，而庚○○所駕駛之車牌號碼
    ＭＫ─六三六一號自小客車則因之翻覆並疊壓於車牌號碼Ｎ四─六０六號營業用
    小客車上，致使遭庚○○駕車撞擊之車牌號碼ＨＷ─三六六八號自小客車上之乘
    客戊○○頸部受傷、駕駛吳寬進則頭、胸部鈍挫傷，吳寬進經送醫急救仍因神經
    性休克併心肺衰竭不治死亡，而庚○○車上之甲○○亦因而受有胸部傷害（庚○○所肇致之戊○○、甲○○等人傷害部分均業據撤回告訴，而另經檢察官為不起
    訴處分確定）。詎庚○○於肇事後自行爬出車外，並未思對吳寬進等人施以救護
    或報警處理，旋即另行基於逃逸之犯意，往前方奔跑逃離現場，企圖規避刑事責
    任，惟因甲○○自行脫困後高呼其為竊賊，丁○○與其他路人上前阻擋庚○○離
    開現場，因而循線查悉上情。
二、案經戊○○訴由桃園縣警察局龜山分局報告台灣桃園地方法院檢察署檢察官偵查
    起訴。
    理  由
一、訊據被告庚○○對有於右揭時地駕駛動力交通工具，過失致被害人吳寬進死亡，
    以及其肇事後未救助傷者或報警處理即逕行逃逸等犯行均坦承不諱，惟矢口否認
    有何搶奪及妨害自由等行為，辯稱：當時與張惠麗發生車禍後，因與之協調不成
    ，一心只想離開現場，剛好車牌號碼ＭＫ─六三六一號自小客車未熄火停在路邊
    ，就開該車逃離現場，沒有將該車據為己有之不法所有意圖，在車上也未對甲○○施以任何強暴脅迫或限制伊行動自由。選任辯護人另辯稱：被告二次駕車肇事
    逃逸之行為，獨立性薄弱，應係數個舉動之接續犯行，屬包括之一罪云云。
二、經查：
  (一)有關搶奪部分：
    (1)被告庚○○於九十二年四月一日二十時十五分許，因不慎與被害人張惠麗在桃
      園縣龜山鄉○○路○段、頂興路口發生車禍事故，無法達成協商，又見被害人
      己○○將所駕駛之車牌號碼ＭＫ─六三六一號自小客車暫停於前方五、六公尺
      處，並未熄火，隨即上前打開車門，驚見甲○○及其子在車上，猶趁己○○、
      甲○○等不及防備之際，強行坐上駕駛座並急踩油門加速駛離現場，沿路衝撞
      丙○○所騎乘機車、吳寬進所駕駛之自小客車後翻覆等情，業據被告庚○○坦
      承不諱，核與證人甲○○、己○○、丙○○、戊○○等人證述情節相符，此部
      分事實應堪採認。
    (2)被告雖辯稱其當時只想離開現場，並無將該車據為己有之不法所有意思云云。
      惟按，刑法上之搶奪罪，除客觀上須有奪取行為外，並以主觀上明知其無取得
      之權利，而圖為自己或第三人不法之所有為構成要件（最高法院二十九年度上
      字第一二四號判例可資參照），而關於行為人之主觀意圖，自應由客觀上之各
      種情況來加以佐證、認定。查本件證人己○○、甲○○與被告庚○○素不相識
      ，且非親非故，此除經證人己○○、甲○○證述明確外，亦為被告所不否認；
      被告未經車子所有權人己○○或該車占有輔助人甲○○之許可，竟趁己○○下
      車、甲○○在車上小睡，不及加以防備之際，強行開走該車，且未留下任何字
      條或請路人轉知車主己○○，於甲○○當場為反對之表示後，被告仍無動於衷
      。是被告除有乘人不備而奪取他人車輛之客觀行為外，其復明知自己並無使用
      、佔有或取得該車之權利，猶強將該車據為己用並置於自己之實力支配之下，
      被告於該等時間已有將該車據為己有之不法所有意圖甚明；參以其後被告駕駛
      上開自小客車肇事翻覆，被告即棄車逃離現場，此亦難認被告於客觀行為上有
      歸還車輛之準備行為。
    (3)本件被告取得車牌號碼ＭＫ─六三六一號自小客車支配權之地點為桃園縣龜山
      鄉○○路○段、頂興路口間之乙同蛋行『前』之道路上，不特定人均得共見共
      聞，而證人即車主己○○當時係臨時停車到乙同蛋行內收取貨款，隨時均能返
      回車上，其妻甲○○則仍在車內，被告亦自承：進去車子還沒開車之前就有發
      現副駕駛座有人，也有聽到她用台語問要幹嘛等語，應該是要阻止我開車，但
      只想離開現場就把油門踩到底離開等語（見原審九十二年偵聲字第一○六號卷
      第八頁、九十二年四月十四日訊問筆錄）。是上開車輛當時仍在證人己○○及
      甲○○之實力支配、持有下，被告竟不畏街上往來路人共見共聞，不掩形聲，
      乘己○○、甲○○不及抗拒而公然急遽攫取，其之所為應屬搶奪犯行無訛。
    (4)綜上，本件被告有意圖為自己不法之所有而搶奪他人汽車之犯行甚為明確，被
      告所為辯解不足為採，應依法論科。
  (二)有關妨害自由部分：
    (1)被告雖辯稱其未對證人甲○○及其子施以強暴、脅迫等不法武力，沒有妨害渠
      等行動自由云云。然查，被告庚○○於強行坐上駕駛座取得掌控該自小客車支
      配力後，證人甲○○及其子曾對被告提出下車要求，然被告不為所動，執意急
      踩油門加速駕駛該車離去等情，業據證人甲○○於警詢及原審審理時證述甚詳
      （見偵卷第十七頁至第十八頁、原審卷八十四頁至九十六頁、九十二年十一月
      二十六日審理筆錄），被告對此亦不否認；按刑法第三百零二條第一項之妨害
      自由罪，係以私行拘禁或以其他方法，剝奪人之行動自由即已該當，不以是否
      直接對被害人施以強暴、脅迫為必要。被告以猝不及防之方式搶得該車，且快
      速駕車離去，坐於車內之甲○○、詹昭韋在驚嚇之情狀下，生命、安全及財產
      皆操之於被告手上，甲○○、詹昭韋實已無從為強烈之反抗，況且甲○○堅稱
      伊在車上曾清楚、強烈的向被告要求讓渠等先行下車，然被告仍違反渠等自由
      意思予以挾持前行等語（同上開筆錄），縱被告未再對甲○○或其子詹昭韋施
      以強暴、脅迫，仍無解於其強行剝奪甲○○、詹昭韋行動自由之犯行。
    (2)綜上，本件被告有剝奪甲○○及其子詹昭韋行動自由之犯行甚明，所為未施強
      暴、脅迫之辯解，應係卸飾之詞，不足為採，應依法論科。
  (三)過失致死部分：
    (1)被告庚○○對於右揭駕駛車輛過失致被害人吳寬進死亡等事實，迭於警訊、偵
      訊、原審及本院審理時均供承不諱，核與被害人吳寬進家屬戊○○、證人甲○○、丁○○、丙○○、乙○○分別於警訊及原審審理時證述情節相符，（見偵
      卷第十頁至第二十二頁、原審卷九十二年十一月二十六日審理筆錄）。被害人
      吳寬進確因本件車禍肇致頭、胸部鈍挫傷，經送醫急救仍因神經性休克併心肺
      衰竭不治死亡，業經台灣桃園地方法院檢察署檢察官督同檢驗員到場相驗屬實
      ，並製有相驗筆錄、驗斷書、相驗屍體證明書各一份、相驗照片五張、行政院
      國軍退除役官兵輔導委員會桃園榮民醫院法醫參考病歷摘要及桃園縣政府警察
      局龜山分局相驗案件初步調查報告暨報驗書表各一紙在卷足憑（均附於相驗卷
      內）。此外，並有桃園縣警察局道路交通事故調查報告表一份、道路交通事故
      現場圖及草圖、現場照片二十七張等資料在卷可稽（詳見偵卷第二十三頁至第
      四十頁），被告此部分所為任意性自白，核與事實相符，堪予採信。
    (2)按行車速度，應依標誌或標線之規定；且汽車行駛時，駕駛人應注意車前狀況
      ，並隨時採取必要安全措施，道路交通安全規則第九十三條第一項、第九十四
      條第三項分別訂有明文。被告庚○○為考領有汽車駕駛執照之人（此見卷附之
      證號查詢汽車駕駛人資料），自應熟知上揭注意規定並應善盡此等注意義務，
      駕車時自應加以注意，惟本件依道路交通事故調查報告表所載及現場照片所示
      ，被告肇事路段為雙向四線道，速限為每小時五十公里，肇事時天候晴、夜間
      有照明，路面狀況無缺陷、無障礙物，且視距良好，道路型態為直路等客觀情
      形，被告並無不能注意之情事，被告庚○○於前揭時地駕駛自小客車，竟疏未
      注意及此，貿然超速行駛，先自後方追撞丙○○所騎乘之機車，繼之前行約一
      公里，又從左側衝撞被害人吳寬進所駕駛之自小客車，致使被害人吳寬進因遭
      撞擊而致頭、胸部鈍挫傷，經送醫急救仍因神經性休克併心肺衰竭不治死亡，
      業如前述，其顯有過失罪責，堪以認定，且被害人吳寬進確係因本件車禍而受
      有頭、胸部鈍挫傷而死亡，已如前述，是被告之過失行為與被害人吳寬進之死
      亡間，自具有相當因果關係，被告過失致人於死犯行洵堪認定。
  (四)肇事逃逸部分：
    (1)訊據被告庚○○對於前開駕車肇事逃逸等事實自承不諱，辯護人則辯稱：當天
      車禍發生後，被告均係處於離開現場之同一心理狀態，應屬接續犯之包括一罪
      。
    (2)然按，汽（機）車駕駛人駕駛汽機車肇事致人受傷或死亡，應即採取救護或其
      他必要之措施，並向警察機關報告不得駛離，違者吊扣其駕照三個至六個月，
      逃逸者吊銷其駕駛執照，道路交通管理處罰條例第六十二條第一項定有明文。
      又按刑法第一百八十五條之四之肇事逃逸罪，以駕駛動力交通工具肇事，有致
      人死傷而逃逸之事實，為其構成要件，不以行為人明知被害人有死傷情形為必
      要，亦不以被害人為無自救能力人為必要（最高法院九十一年台上字第一三七
      號、九十年台上字第六七八六號判決意旨參照），至肇事者是否有遺棄之故意
      ，其離去之原因為何，則非所問（最高法院九十年台上字第二一九一號判決意
      旨參照），是刑法第一百八十五條之四之立法意旨，係為維護交通安全，加強
      救護，減少被害人之死傷，促使駕駛人於肇事後，能對被害人即時救護，蓋以
      道路交通事故之發生，常非於己之鄰親家里，時有告救不能情事，乃科以肇事
      者須採取救護或其他必要措施，以防因就醫延誤致生無謂傷亡，此亦為道路交
      通管理處罰第六十二條第一項所明定汽車駕駛人之法定義務。且刑法第一百八
      十五條之四具有遺棄罪之性質，乃參照刑法第二百九十四條第一項之刑度增設
      ，第一百八十五條之四之救護義務不以汽車駕駛人因故意或過失肇事致人傷亡
      為必要，只要其為該交通事故之現場當事人，則對事故現場之傷亡人員皆有救
      護之義務，此即為本條與第二百九十四條第一項之區別所在。因此，本條所欲
      規範者乃當事人置交通事故發生（不論其有無故意或過失）致人受傷於不顧而
      逃逸行為，即成立本罪。從而，本件車禍發生乃被告駕駛其搶得之車牌號碼Ｍ
      Ｋ─六三六一號自小客車後，沿龜山鄉○○路○段沿路衝撞丙○○所騎乘機車
      ，致丙○○人車倒地受傷後，仍繼續往前衝撞，於萬壽路二段一０七五號前，
      自小客車車頭高速迎面撞擊被害人吳寬進所駕駛之車牌號碼ＨＷ─三六六八號
      自小客車左側車身，造成該車左前側車身全毀，有前述照片可參，在如此力量
      之撞擊下，一般人客觀上當可預見被害人丙○○、吳寬進、戊○○、甲○○等
      人可能因此受有傷害或死亡，且本件既係被告以車頭衝撞被害人丙○○及吳寬
      進之車輛，足見被告就其駕駛之自用小客車撞擊被害人丙○○所騎乘機車及吳
      寬進駕駛之自小客車而肇事乙節，應已知悉。然被告明知發生車禍，且可得確
      定會有人員受傷乃至死亡，而被害人丙○○當時即因遭被告所撞擊致受有鼻樑
      、左肩、左大腿及左膝挫、擦傷之傷害，戊○○頸部受傷、甲○○胸部受傷，
      而被害人吳寬進受有頭、胸部鈍挫傷等傷害，並因神經性休克併心肺衰竭不治
      死亡，已如前述，無論車禍責任歸屬如何，被告即應依前開規定報請警方處理
      ，並停留現場等候調查，惟竟逕行離去，且未將其姓名、車號、聯絡方式住址
      留予任何人，顯然違反前開規定，自難辭肇事後駕車逃逸刑責。是以被告於自
      己過失肇事後，明知造成被害人丙○○、戊○○、甲○○及吳寬進等人傷亡，
      竟二次均未協助救護送醫、報警或留下聯絡方式，伊肇事逃逸之心態及客觀犯
      行至為明確，應依法論科。
    (3)又刑法第一百八十五條之四之駕車肇事逃逸罪，係以駕車肇事致人死傷，駕駛
      人未對被害人加以救護或處理即行逃逸為其要件，亦即係以一駕車肇事致人死
      傷及一逃逸行為為其科責之範圍，如有駕車肇事逃逸之犯行後，復再另犯相同
      之犯行，即便時間、地域均屬密切，惟因各行為間均屬獨立、可分之行為，應
      屬個別之獨立犯罪，應依數罪論科。且因該條之駕車肇事係屬非故意行為（包
      括過失或無過失），故該罪之數行為間，亦不存在概括之犯意，亦無連續犯之
      以一罪論問題。辯護人認被告之上開二駕車肇事逃逸犯行，屬接續犯之包括一
      罪，尚非可採。
  (五)綜上所述，被告庚○○搶奪、妨害自由、過失致人於死及肇事逃逸等之犯行，事
    證明切，均堪以認定，均應依法論科。
三、(一)核被告庚○○意圖為自己不法之所有，搶奪汽車部分，係犯刑法第三百二十五
    條第一項之搶奪罪，公訴人認被告庚○○此部分所為係犯刑法第三百二十九條之
    竊盜因脫免逮捕而施強暴之準強盜罪，然按刑法竊盜罪與搶奪罪二罪間，雖於行
    為人主觀上均需具意圖為自己或第三人不法所有之意思，但就客觀條件而言，搶
    奪罪係乘人不備，公然掠取他人之財物；若行為人係乘人不知，將他人支配下之
    財物，移入自己實力支配管領下，則為竊盜罪，亦即竊盜係乘人不知而竊取他人
    之物，搶奪罪則為乘人不備或不及抗拒而掠取財物，二者構成要件不盡相同（最
    高法院五十八年度台上字第一二二九號判決資為參佐）。本件被告係乘己○○、
    甲○○不及抗拒而公然急遽攫取而屬搶奪犯行，已如前所述，公訴人認被告庚○○此部分所為係犯刑法第三百二十條第一項之竊盜罪，尚有誤會，惟搶奪與竊盜
    二罪，俱以不法手段占有領得財物，其客觀構成要件之主要事實雷同，二罪復同
    以為自己或第三人不法之所有為主觀要件，同以他人之財物為客體，並同為侵害
    財產法益之犯罪，其社會基本事實同一（最高法院九十一年度台上字第五一五號
    判決參照），又搶奪罪與準強盜罪，基本社會事實亦同，僅行為之程度不同，如
    犯罪之完成須經過各種不同之階段，而各階段之行為均為法律所處罰者，縱令法
    律上規定各別，仍不失為事實同一，法院審理結果如所認定之事實與檢察官所引
    應適用之法條不符，亦可將其所引之法條變更，而不應受其拘束，是本院於不妨
    害事實同一之範圍內，認被告確有搶奪之基本社會事實，僅無更進一步之為脫免
    逮捕而當場施以強暴之行為，爰變更公訴人所引應適用之法條，認被告此部分之
    行為，係犯刑法第三百二十五條第一項之搶奪罪。
    (二)又被告庚○○以非法方法剝奪甲○○及其子詹昭韋行動自由部分，則係犯刑法
    第三百零二條第一項以非法方法剝奪他人之行動罪，其以一行為同時剝奪甲○○
    及詹昭韋之行動自由，為想像競合，從一重論以一妨害自由罪；而刑法上開剝奪
    他人行動自由罪與刑法第三百零四條第一項之強制罪，其所保護之法益均為被害
    人之自由，而剝奪他人之行動自由時，仍不免以強暴或脅迫之方法使人行無義務
    之事或妨害人行使權利，而刑法第三百零二條之刑責既然較刑法第三百零四條為
    重，苟成立刑法第三百零二條之罪，即不另成立刑法第三百零四條強制罪之餘地
    ，是本件公訴人認被告此部分係犯刑法第三百零四條第一項之強制罪，顯有誤會
    ，然起訴之基本社會事實同一，爰併予變更起訴法條。而被告所犯上開搶奪及妨
    害自由二罪間，具有方法目的之牽連犯關係，應依刑法第五十五條規定從一重論
    以搶奪既遂一罪。
    (三)至被告庚○○駕車肇事，致被害人丙○○受傷後逃逸之行為，係構成刑法第一
    百八十五條之四之駕駛動力交通工具肇事致人受傷逃逸罪，其後復另行起意在駕
    車衝撞吳寬進所駕駛之車輛，造成戊○○、甲○○、吳寬進受傷後逃逸，而被害
    人吳寬進並於同日傷重不治死亡等行為，被告此部分所為則係犯刑法第二百七十
    六條第一項之過失致人於死罪及二犯同法第一百八十五條之四之駕駛動力交通工
    具肇事致人死傷逃逸罪。
    (四)而被告所犯上開搶奪、過失致人於死及二次肇事逃逸等四罪間，均犯意各別，
    構成要件互異，應予分論併罰，並定其應執行刑。
四、原審認被告罪證明確，依刑事訴訟法第三百條、刑法第一百八十五條之四、第二
    百七十六條第一項、第三百零二條第一項、第三百二十五條第一項、第五十五條
    、第五十一條第五款，罰金罰鍰提高標準條例第一條前段，審酌被告庚○○因對
    路況環境不熟悉，致不慎與被害人張惠麗發生車禍協商未果，始起意搶奪證人己○○、甲○○所有之車輛後，挾持證人甲○○及其子逃逸之動機，以及過程中並
    未對證人甲○○及其子另外施以暴行，顯見被告惡性不重，犯後有悔悟之意，並
    分別與被害人張惠麗、丙○○、己○○、甲○○及戊○○達成民事上和解並賠償
    損失，然被告庚○○僅坦承部分犯行，犯後態度實難謂良好等各項情狀，就其所
    犯各罪分別量處有期徒刑八月、六月、六月、七月，並定應執行刑二年，經核認
    事用法並無為誤，量刑亦稱妥適；被告對原審事實之認定並不爭執，惟以其無不
    法所有之意圖、並未對被害人施以強暴、脅迫、二次之駕車肇事逃逸應屬包括之
    一罪及過失致人於死部分量刑過重等提起上訴，為無理由，應予駁回。末查，被
    告前未曾受有期徒刑以上刑之宣告，有本院被告全國前案紀錄表一份在卷可憑，
    其經此偵審程序，當知所警惕而無虞再犯，本院依其有對外界退縮、缺乏安全感
    、情緒焦慮不安、思考方式較僵化、影響其解決問題之判斷與方式等之人格特性
    （有經本院將被告送請台北市立療養院鑑定之精神鑑定報告書一份在卷可憑），
    認前揭有期徒刑之宣告，以暫不執行為適當，爰依法宣告緩刑五年，以啟自新。
五、公訴意旨另略以：被告庚○○於取得車牌號碼ＭＫ─六三六一號自小客車後，即
    加速沿桃園縣龜山鄉○○路前行，後在該路段之一０七五號前衝撞車牌號碼ＨＷ
    ─三六六八號自小客車後翻覆始停止前進，然被告庚○○在自行爬出車外企圖逃
    逸時，因被害人甲○○高呼其為竊賊，丁○○與其他路人隨即上前逮捕庚○○，
    被告庚○○竟為脫免逮捕乃與丁○○扭打而當場施強暴，致丁○○受有頸部、前
    胸、右上臂、右前臂多處擦傷之傷害，因認被告此部分之行為係犯刑法第三百二
    十九條之準強盜罪嫌云云。然查：
  (一)按刑法第三百二十九條固規定「竊盜或搶奪，因防護贓物、脫免逮捕或湮滅罪證
    ，而當場施以強暴、脅迫者，以強盜論」，然其中所指之強暴脅迫，乃以當場實
    施者為限，如在脫離犯罪場所或追捕者之視線以後，基於別種事實而實施時，則
    雖意在防護贓物或脫免逮捕，亦不過為另犯他罪之原因，與前之竊盜或搶奪行為
    無關，自不能適用該條以強盜論，且所謂當場，固不以實施竊盜或搶奪者尚未離
    去現場為限，即已離盜所而尚在他人跟蹤追躡中者，仍不失為當場，惟於竊盜或
    搶奪者離去盜所後，行至中途始被撞遇，則該中途，不得謂為當場，此時如因彼
    此爭執，犯人予以抵抗，實施強暴或脅迫，除可另成其他罪名外，不生以強盜論
    之問題，最高法院二十八年上字第一九八四號判例足資參照。
  (二)查本件證人己○○於警訊時證稱：九十二年四月一日二十時十五分許，將車牌號
    碼ＭＫ─六三六一號自小客車停放在桃園縣龜山鄉○○路○段與頂興路口之乙同
    蛋行前，因其妻甲○○及其子均在車上，且其僅欲進入該店收錢立即出來，所以
    未熄火，但卻遭人開走，後來是甲○○以電話聯絡才得知全情並趕往會合等語（
    見偵卷第十二頁反面），而證人丁○○亦證稱：當時聽到一婦人對著前方奔跑之
    被告喊說他是賊，伊立即與另一同事上前圍捕，擋在被告前面阻止其前行，但當
    時被告已經走到轉角處，看不到肇事現場等語（見偵卷第十四頁反面、原審九十
    三年一月九日審理筆錄），均核與證人甲○○證述情節大致相符，且證人己○○
    、甲○○、丁○○等人均與被告素不相識而無恩怨仇隙，應無涉詞誣陷或刻意掩
    蓋實情而為虛偽陳述之必要及理由，渠等前開所為證言應堪採信。是則依證人己○○、甲○○及證人丁○○等人之供詞，己○○、甲○○遭被告搶奪該車後，己○○並未跟蹤追躡被告，或追呼犯人，而甲○○雖同時遭被告挾持於車上，但伊
    並未沿路呼喊，僅係在該車前行約一公里遠翻覆、停止前行後，始呼喊竊賊，證
    人丁○○及路人方得知前情而見義勇為在距離翻覆地點約一百公尺遠之轉角處逮
    捕被告，是以被告庚○○於完成搶奪行為，且已離盜所而非在他人跟蹤追躡中，
    迨行至中途始被證人丁○○逮捕並發生前開衝突，則該中途，自不得謂為當場而
    難認係於搶奪之際，因欲防護贓物、脫免逮捕或湮滅罪證，而當場施以強暴、脅
    迫，委無足疑。且衡諸證人丁○○僅受有頸部、前胸、右上臂、右前臂多處擦傷
    之傷害，而證人丁○○亦於原審審理時證稱：當時聽到一婦人指著被告喊抓賊，
    伊立即擋在被告前面，但被告看起來神情恍惚仍執意離開，伊就和另一同事抓住
    被告，但被告反抗，所以頸部、前胸及手臂所受之傷害應係被告在掙脫時所造成
    ，當時被告只有正常地反抗等語（見原審九十三年一月九日審理筆錄），顯見被
    告固與有與證人丁○○間發生拉扯、掙脫之行為，然此係因證人丁○○欲逮捕被
    告，被告與之拉扯之目的僅在於掙脫證人丁○○等人之逮捕，以使脫逃而已，並
    未對於證人丁○○刻意有其他強暴脅迫之攻擊行為，換言之，其僅係消極的抵擋
    ，並未積極加以強暴，自與準強盜罪之構成要件有間。
  (三)綜上所陳，依卷存證據尚不足以認定被告庚○○確有為脫免逮捕，而當場實施強
    暴之行為，公訴意旨認為被告於上開竊盜後（實為搶奪，業如前述），有為脫免
    逮捕，而當場施以強暴之行為，尚乏足夠證據憑以認定。此外，復查無其他積極
    證據足資認定被告涉有前開準強盜犯行，自屬不能證明被告此部分犯罪，然公訴
    人認此部分與前皆業經論罪科刑之搶奪罪部分具有一罪之關係，且業經本院於不
    妨害事實同一之範圍內，爰變更公訴人所引應適用之法條，認被告此部分之行為
    ，係犯刑法第三百二十五條第一項之搶奪罪，爰就此部分不另為無罪諭知，附此
    敘明。
六、至本件被告庚○○前開所為各犯行，固係源自其與被害人張惠麗發生車禍事故後
    ，因初步協商未果始起意搶奪他人車輛離開現場，繼而為後述之妨害自由、肇事
    逃逸及過失致人於死等犯行，然被告庚○○於與被害人張惠麗發生車禍事故後，
    有立即下車查看被害人張惠麗之情形，並停留在現場直至警員段明松前來處理並
    交付
    就伊所受傷害部分提出告訴等情，業據被告庚○○供承在卷，核與證人張惠麗於
    原審審理時證述情節相符（見原審九十二年十一月二十六日審理筆錄），並有警
    員段明松製作之報告書一紙附於原審卷足參，是可認被告庚○○此部分行為並未
    涉有肇事逃逸等罪嫌，且公訴人亦未就此部分提起公訴，特予說明。
據上論斷，應依刑事訴訟法第三百六十八條、刑法第七十四條第一款，判決如主文。
本案經檢察官郭啟東到庭執行職務。
中　　　華　　　民　　　國　　九十三　　年　　　九　　　月　　十四  　　日
                              臺灣高等法院交通法庭
                                  審判長法  官  葉　騰　瑞
                                        法  官  莊　明　彰
                                        法  官  劉　壽　嵩
右正本證明與原本無異。
搶奪及肇事逃逸部分如不服本判決應於收受送達後十日內向本院提出上訴書狀，其未
敘述上訴之理由者並得於提起上訴後十日內向本院補提理由書（均須按他造當事人之
人數附繕本）。
                                        書記官  廖　婷　璇
中　　　華　　　民　　　國　　九十三　　年　　　九　　　月　　 十四 　　日
附錄：本判決論罪科刑法條全文
刑法第一百八十五條之四
駕駛動力交通工具肇事，致人死傷而逃逸者，處六月以上五年以下有期徒刑。
刑法第二百七十六條：
因過失致人於死者，處二年以下有期徒刑、拘役或二千元以下罰金。
從事業務之人，因業務上之過失犯前項之罪者，處五年以下有期徒刑或拘役、得併
科三仟元以下罰金。
刑法第三百二十五條：
意圖為自己或第三人不法之所有，而搶奪他人之動產者，處六月以上五年以下有期徒
刑。
因而致人於死者，處無期徒刑或七年以上有期徒刑，致重傷者，處三年以上十年以下
有期徒刑。
第一項之未遂犯罰之。
刑法第三百零二條：
私行拘禁或以其他方法，剝奪人之行動自由者，處五年以下有期徒刑、拘役或三百元
以下罰金。
因而致人於死者，處無期徒刑或七年以上有期徒刑，致重傷者，處三年以上十年以下
有期徒刑。
第一項之未遂犯罰之。
